【裁判字號】    89,訴,181
【裁判日期】    890530
【裁判案由】    清償借款
【裁判全文】
臺灣士林地方法院民事判決  八十九年度訴字第一八一號
    原      告  丙○○
    訴訟代理人  李弘仁律師
    複  代理人  甲○○律師
                乙○○      住台北縣板橋市○○路○段三七一號二樓
    被      告  丁○○○    住台北市○○區○○街廿一巷六八弄廿三號六樓
右當事人間請求清償借款事件，本院判決如左：
    主    文
被告應給付原告新台幣肆佰陸拾肆萬貳仟佰肆拾貳元及自民國八十二年八月十一日
起至清償日止，按月息千分之十五計算之利息。
訴訟費用由被告負擔。
    事    實
甲、原告方面：
一、聲明：求為判決如主文所示。
二、陳述：
  (一)緣訴外人劉永新於民國（下同）七十八年七月十五日至八十五年四月間陸續向原
    告之被繼承人廖聰明借款新台幣（下同）五百零九萬三千五百八十五元，並由被
    告丁○○○擔任劉永新之連帶保證人，雙方約定其中三百三十三萬元自七十八年
    七月十五日起應按月給付五萬元之利息，其餘一百七十六萬三千五百八十五元則
    按月給付千分之十五之利息，當時並由訴外人劉永新提供其位於台北市○○○路
    十號三樓之房屋設定四百二十萬之最高限額抵押權予廖聰明，未料清償期屆至，
    劉永新均未能清償，故由廖聰明向台北地方法院聲請拍賣抵押物，因抵押物無人
    投標，故由廖聰明以四百萬元聲明承受，而台北地院執行處命廖聰明利息計算至
    八十二年八月十日止，而截至該日止，劉永新連同債權原本（五百零九萬三千五
    百八十五元）及利息（三百五十萬八千一百五十一元）共積欠廖聰明八百六十萬
    一千七百三十六元，而廖聰明分配到的金額為三百九十五萬九千三百九十四元，
    依民法第三百二十三條規定：「清償人所提出之給付，應先抵充費用，次充利息
    ，次充原本。」，因此該次分配金額先抵充利息後，劉永新尚欠廖聰明四百六十
    四萬二千三百四十二元，迄今仍未清償，而債務人丁○○○既然擔任連帶保證人
    ，債權人自得向其請求給付四百六十四萬二千三百四十二元，並請求自八十二年
    八月十一日起至清償日止按月息千分之十五計算之利息。
  (二)原債權人廖聰明於八十二年九月二十二日因病去世，依民法第一千一百四十八條
    規定：「繼承人自繼承開始時，除本法另有規定外，承受被繼承人財產上之一切
    權利義務。」，故廖聰明對債務人劉永新及丁○○○之債權即由其繼承人全體繼
    承；今原告為被繼承人廖聰明之繼承人之一，並由廖聰明之其他繼承人將所繼承
    之債權全部讓與給原告，故依法由原告行使對丁○○○催討上開債務，惟均遭伊
    置之不理，實有督促伊履行之必要，並以原支付命令聲請狀繕本之送達即八十八
    年十一月十二日作為債權讓與之通知。
  (三)綜上所陳，被告既為訴外人劉永新之連帶保證人，對系爭債務自應負連帶清償之
    義務，為此依消費借貸關係、民法第四百七十八條及同法第七百三十九條保證規
    定，限令被告如數清償本息，以維原告權益。
三、證據：提出臺灣臺北地方法院八十一年拍字第一一○二號民事裁定、臺灣臺北地
    方法院民事執行處八十一年九月八日、八十二年十一月三日八一民執丙字第七六
    四二號通知（附分配表）、北院８１民執７６４２字第２５７７８號不動產權利
    移轉證書、除戶戶籍謄本（以上均影本）、借款明細表、繼承系統表、戶籍謄本
    各一件、借據及本票（以上均影本）各三件為證。
乙、被告方面：
一、聲明：(一)請求判決駁回原告之訴。(二)訴訟費用由原告負擔。
二、陳述：
  (一)被告與廖聰明原是好友，同屬法華佛教信者，廖聰明亦是最受尊重之長者，相處
    數年，時有金錢往來，且廖聰明曾用被告等名義購買股票，獲利甚豐。
  (二)被告於七十八年間因生意需要，廖聰明慨允借三百三十萬元，並以台北市○○○
    路十號三樓建物設定抵押，另加計一年利息九十萬元，共計四百二十萬元。系爭
    二紙借據皆係被告簽名為連帶保證人，但原告多列之債權四百四十萬元，全係廖
    君自行計算高額利率。後因被告經濟環境惡劣，宣告破產，雙方約定以上述建物
    抵償全部債務，惟被告事後忘記將其中一百七十六萬三千五百八十五元借據取回
    ，今廖聰明已去世，原告不知詳情，故而興訟。
  (三)被告價值千萬餘元之不動產交與廖君獨享，其價值遠超過廖君所有債權四百二十
    萬元，而其他債權人未攤分文，氣憤難平；廖君地下有知當會欣慰，何以還苦苦
    相逼。
三、證據：請求傳訊證人林裁玉。
    理    由
一、原告主張：訴外人劉永新於七十八年七月十五日至八十五年四月間陸續向原告之
    被繼承人廖聰明借款五百零九萬三千五百八十五元，並由被告丁○○○擔任劉永
    新之連帶保證人，雙方約定其中三百三十三萬元自七十八年七月十五日起應按月
    給付五萬元之利息，其餘一百七十六萬三千五百八十五元則按月給付千分之十五
    之利息，當時並由訴外人劉永新提供其位於台北市○○○路十號三樓之房屋設定
    四百二十萬之最高限額抵押權予廖聰明，未料清償期屆至，劉永新均未能清償，
    故由廖聰明向台北地方法院聲請拍賣抵押物，因抵押物無人投標，故由廖聰明以
    四百萬元聲明承受，而台北地院執行處命廖聰明利息計算至八十二年八月十日止
    ，而截至該日止，劉永新連同債權原本（五百零九萬三千五百八十五元）及利息
    （三百五十萬八千一百五十一元）共積欠廖聰明八百六十萬一千七百三十六元，
    而廖聰明分配到的金額為三百九十五萬九千三百九十四元，經抵充利息後，劉永
    新尚欠廖聰明四百六十四萬二千三百四十二元，迄今仍未清償，嗣廖聰明於八十
    二年九月二十二日因病去世，原告係繼承人之一，且自其他繼承人受讓系爭債權
    ，並已通知被告，自得依消費借貸及保證法律關係，請求被告給付四百六十四萬
    二千三百四十二元及自八十二年八月十一日起至清償日止按月息千分之十五計算
    之利息。被告則以：伊固任訴外人劉永新向廖聰明借款三百三十三萬、一百七十
    六萬三千五百八十五元，合計五百零九萬元之連帶保證人，惟已約定以訴外人劉
    永新所有台北市○○○路十號三樓房地扺償，只是被告忘記將系爭借據取回，利
    息利率亦過高云云，以為抗辯。
二、本件原告主張訴外人劉永新於七十八年七月十五日至八十五年四月間陸續向原告
    之被繼承人廖聰明借款五百零九萬三千五百八十五元，並由被告丁○○○擔任劉
    永新之連帶保證人，雙方約定其中三百三十三萬元自七十八年七月十五日起應按
    月給付五萬元之利息，其餘一百七十六萬三千五百八十五元則按月給付千分之十
    五之利息，當時並由訴外人劉永新提供其位於台北市○○○路十號三樓之房屋設
    定四百二十萬之最高限額抵押權予廖聰明，未料清償期屆至，劉永新均未能清償
    ，故由廖聰明向台北地方法院聲請拍賣抵押物，因抵押物無人投標，故由廖聰明
    以四百萬元聲明承受，而台北地院執行處命廖聰明利息計算至八十二年八月十日
    止，而截至該日止，劉永新連同債權原本（五百零九萬三千五百八十五元）及利
    息（三百五十萬八千一百五十一元）共積欠廖聰明八百六十萬一千七百三十六元
    ，而廖聰明分配到的金額為三百九十五萬九千三百九十四元，經抵充利息後，劉
    永新尚欠廖聰明四百六十四萬二千三百四十二元，迄今仍未清償，嗣廖聰明於八
    十二年九月二十二日因病去世，原告係繼承人之一，且自其他繼承人受讓系爭債
    權，並已通知被告之事實，已據其提出與所述相符，且為被告所不爭執形式真正
    之臺灣臺北地方法院八十一年拍字第一一○二號民事裁定、臺灣臺北地方法院民
    事執行處八十一年九月八日、八十二年十一月三日八一民執丙字第七六四二號通
    知（附分配表）、北院８１民執７６４２字第２５７７８號不動產權利移轉證書
    、除戶戶籍謄本（以上均影本）、借款明細表、繼承系統表、戶籍謄本各一件、
    借據及本票（以上均影本）各三件為證，自堪信為真實。又依上開借據所載，系
    爭借款利率週年利率約為百分之十八，未逾民法第二百零五條：「約定利率，超
    過週年百分之二十者，債權人對於超過部分之利息，無請求權。」所規定百分之
    二十之上限，故被告空言抗辯系爭利率過高一節，尚不足採。
三、按原告對於自己主張之事實已盡證明之責後，被告對其主張，如抗辯其不實，並
    提出反對之主張者，則被告對其反對之主張，亦應負證明之責，此為舉證責任分
    擔之原則（最高法院十八年上字第二八五五號判例參照）。本件原告主張被告就
    訴外人劉永新尚欠其四百六十四萬二千三百四十二元及自八十二年八月十一日起
    至清償日止按月息千分之十五計算之利息一節，已據其提出前述證據為證，則被
    告另抗辯伊曾與訴外人廖聰明約定以前開抵押物抵償所有債務，只是忘記將其中
    一百七十六萬三千五百八十五元借據取回云云，既為原告所否認，即應由被告負
    舉證之責。經查被告雖聲請傳訊證人林裁玉到庭，惟據林裁玉結證：「我曾聽劉
    永新及廖聰明講（指彼等有金錢往來事宜）。他們兩人在我家寫東西是不是借據
    我沒有看內容不知道，當時他們如此約定都沒有意見，後來廖聰明回去，丁○○
    ○說她借據忘記跟廖聰明拿回來，他們如何約定我不清楚，他們說好就好了。」
    等語，證言含混，且係聽聞自被告，尚不足以推翻本院前開認定。況被告於本院
    八十九年二月二十八日首次言詞辯論時經本院提示系爭二紙借據，原陳稱：「對
    借據沒有意見，但利息如何算出來這麼多有意見，借據簽名是我簽的。」（見卷
    附該日言詞辯論筆錄）等語，對有前述約定，未提片語，當日庭呈之答辯狀且記
    載：「並承諾預立同意書作為日後續借之額，自行填寫，既無借據也無票據，本
    人自不認同：」云云，嗣於本院八十九年四月二十八日言詞辯論時始改稱前情，
    所述前後矛盾不一，益難認伊所述為真實，故被告此部分抗辯，亦不足採。
四、從而原告依據消費借貸及保證關係，請求被告給付四百六十四萬二千三百四十二
    元及自八十二年八月十一日起至清償日止按月息千分之十五計算之利息，於法有
    據，應予准許。
五、據上論結，本件原告之訴為有理由，依民事訴訟法第七十八條判決如主文。
中      華      民      國    八十九    年      五      月  三十      日
                                        臺灣士林地方法院民事第一庭
~B法      官  林玫君
右為正本係照原本作成。
如對本判決上訴須於判決送達後廿日內向本院提出上訴狀。
中      華      民      國    八十九    年      六      月     二     日
~B法院書記官  夏珍珍


司法院資訊處製作；財團法人民間司法改革基金會備份。
